【裁判字號】    99,訴,108
【裁判日期】    990510
【裁判案由】    毒品危害防制條例等
【裁判全文】
臺灣基隆地方法院刑事判決               99年度訴字第108號
公  訴  人  臺灣基隆地方法院檢察署檢察官
被      告  甲○○
選任辯護人  乙○○  律師
            丁○○  律師
上列被告因違反毒品危害防制條例案件，經檢察官提起公訴（98
年度偵字第5027號），本院判決如下：
    主  文
甲○○共同運輸第一級毒品，處有期徒刑拾伍年，運輸毒品所得
美金壹仟元及新台幣壹萬伍仟元均沒收，如全部或一部不能沒收
時，追徵其價額或以財產抵償之。又共同運輸第一級毒品，處有
期徒刑拾伍年，扣案之海洛因貳包（純質淨重陸拾伍點玖伍公克
）沒收銷燬之；扣案之行動電話壹支（門號0000000000，內含
SIM 卡壹張）沒收。應執行有期徒刑拾陸年，扣案之海洛因貳包
（純質淨重陸拾伍點玖伍公克）沒收銷燬之；扣案之行動電話壹
支（門號0000000000，內含SIM卡壹張）沒收；運輸毒品所得美
金壹仟元及新台幣壹萬伍仟元均沒收，如全部或一部不能沒收時
，追徵其價額或以財產抵償之。
    事  實
一、甲○○因施用毒品案件，經本院以95年基簡字第983號判處
    有期徒刑5月，經裁定減刑為2月15日，於96年7月16日縮刑
    期滿執行完畢，詎其不知悔改，明知海洛因係毒品危害防制
    條例第2條第2項第1款所規定之第一級毒品，並為行政院依
    懲治走私條例第2條第4項規定公告之「管制物品項目及其數
    額」甲項第4款所列管制進出口之物品，禁止運輸、私運進
    口，竟仍與某真實姓名年籍不詳，綽號「鴨咪仔」之成年男
    子，共同基於運輸第一級毒品海洛因及私運管制物品進口之
    犯意聯絡，於民國98年9月18日搭乘長榮航空BR265號班機飛
    往柬埔寨金邊市，並於98年9月23日某時許，在柬埔寨金邊
    市某飯店內，以美金9000元向某真實姓名年籍不詳綽號「阿
    輝」之成年男子購買海洛因350公克1塊，嗣於98年9月25 日
    自己將毛重約260公克之海洛因以保險套、保鮮膜、手術用
    手套層層包裹，分裝為4包，由肛門塞入體內藏放，「鴨咪
    仔」並要其抵臺後行動電話要開機，屆時與之聯繫取貨。甲
    ○○乃於98年9月25日下午，搭乘長榮航空BR266號班機返臺
    ，並以上揭方式自柬埔寨運輸及私運第一級毒品海洛因入境
    臺灣，並於98年9月25日晚間7時許，將上開毒品帶至綽號「
    鴨咪仔」住處交付與「鴨咪仔」，甲○○並獲得美金1000
    元及新台幣（下同）15000元報酬。甲○○復另與「鴨咪仔
    」共同基於運輸第一級毒品海洛因及私運管制物品進口之犯
    意聯絡，約定甲○○如將剩餘海洛因運入台灣，將補足報酬
    20 萬元，甲○○乃於98年10月30日搭乘中華航空CI861號班
    機飛往柬埔寨金邊市，並於98年11月10日某時許，在柬埔寨
    金邊市某飯店內，自己將上次未及攜回之毛重約91公克之海
    洛因以保險套、保鮮膜、手術用手套層層包裹、分裝為2包
    ，由肛門塞入體內藏放，「鴨咪仔」並先陸續支付其美金1
    萬元及新臺幣30萬元供作購買毒品及報酬之用，要其抵臺後
    行動電話要開機，屆時與之聯繫取貨。甲○○遂於98年11
    月10日下午，搭乘中華航空CI862號班機返臺，並以上揭方
    式自柬埔寨運輸及私運第一級毒品海洛因入境臺灣，惟抵臺
    後於同日下午5時5分許，在桃園國際機場第一航廈入境海關
    室入境檢查時，為基隆市刑事警察大隊持臺灣基隆地方法院
    檢察署檢察官簽發拘票拘提，並攜臺灣基隆地方法院檢察署
    鑑定許可書，隨即將甲○○帶往行政院衛生署基隆醫院照X
    光後，由醫師取出其直腸內之2包夾帶之海洛因（純度77.63
    ％，純質淨重65.95公克），並扣得行動電話1支（門號0000
    000000號，內含SIM卡1張），而查悉上情。
二、案經基隆市警察局移送台灣基隆地方法院檢察署檢察官偵查
    起訴。
    理  由
一、上揭事實，業據被告甲○○於警詢、檢察官偵查及本院準備
    程序和審理時均坦承不諱，並有內政部警政署國人入出境資
    料（見98年度偵字第5027號卷第88-91頁）可佐，而被告
    0000000000行動電話與綽號「鴨咪仔」於98年9月25日17時
    12分06秒通訊監察譯文：A：「兄ㄟ喔我到了，你在家嗎」B
    ：「我約朋友談事」A：「我晚一點打給你，我剛出機場」A
    ：「對我順便要去找人七點過去找你好不好」B：「我覺得
    你要先過來我叫朋友過來，有什麼當場說，不然我不能交待
    」A：「好，我現在過去」等語（見同上偵卷第58頁），足
    見被告於98年9月25日下午5時餘剛出機場，即打電話予綽號
    「鴨咪仔」，並講好當日下午7時去找綽號「鴨咪仔」交付
    毒品海洛因之事實。另被告於98年11月10日當天將毛重約91
    公克之海洛因以保險套、保險膜、手術用手套層層包裏，分
    裝為2包，由肛門塞入體內藏放，亦有現場照片16張、Ｘ光
    片1張足證，當日亦查獲海洛因2包及外包裝2組、MOTOROLA
    行動電話1支（門號0000000000號，內含SIM卡1張），此亦
    有基隆市警察局扣押物品目錄表（見同上偵卷第19 頁）、
    扣押物品清單（見同上偵卷第52頁）可稽，而查獲之送驗丸
    狀2包（純質淨重65.95公克）均含有第一級毒品海洛因成分
    ，此亦有基隆市警察局刑警大隊查獲涉嫌毒品危害防制條例
    毒品初步鑑驗報告單（見同上偵卷第24頁）、98年12 月4日
    調科壹字第09823032490號法務部調查局濫用藥物實驗室鑑
    定書（見同上偵卷第107頁）在卷可稽，亦足以證明被告所
    運輸確係毒品海洛因無誤，而毒品海洛因係懲治走私條例第
    2條第4項規定公告之「管制物品項目及其數額」甲項第4款
    所列管制進出口之物品，係禁止私運進口，綜上所述，被告
    自白與事實相符，本案事證明確，犯行洵堪認定。
二、論罪科刑：
(一)、查被告行為後，毒品危害防制條例第4條於98年5月20日修正
    公布，針對當次公布之修正條文，未另定施行日期，至於原
    毒品危害防制條例第36條所規定：「本條例自公布後六個月
    施行。」有謂其所稱「本條例」係指係92年7月9日修正公布
    之該條例，並非指98年5月20日公布之部分修正條文，是98
    年5月20日公布之毒品危害防制條例修正條文既未明定生效
    施行日期，自應依中央法規標準法第13條對於法規生效施行
    日之規範，自公布日起至第3日即98年5月22日發生效力；有
    謂應依自公布日起至第3日六個月施行，則於98年11月22 日
    施行。依一般通說，認應自98年11月22日施行。據此，本案
    被告行為後，毒品危害防制條例已有修正，被告行為時之修
    正前毒品危害防制條例第4條第1項規定：「製造、運輸、販
    賣第一級毒品者，處死刑或無期徒刑；處無期徒刑者，得併
    科新臺幣1千萬元以下罰金」，修正後第4條第1項規定：「
    製造、運輸、販賣第一級毒品者，處死刑或無期徒刑；處無
    期徒刑者，得併科新臺幣2千萬元以下罰金」。核修正後之
    規定，得併科之罰金顯已提高，應以被告行為時之規定對被
    告較為有利，爰依刑法第2條第1項但書之規定，適用被告行
    為時之修正前毒品危害防制條例第4條第1項規定，先予敘明
    。
(二)、核被告所為，係犯修正施行前毒品危害防制條例第4條第2項
    運輸第1級毒品罪及懲治走私條例第2條第1項之私運管制物
    品進口罪。其持有毒品之低度行為，應為運輸毒品之高度行
    為所吸收，不另論罪。被告以一行為同時觸犯兩罪名，為想
    像競合犯，應依刑法第55條規定，從一重運輸毒品罪處斷。
    被告與綽號「鴨咪仔」成年男子間，就上開犯行，有犯意聯
    絡，行為分擔，應依刑法第28條規定，論以共同正犯。被告
    上開2次運輸毒品海洛因之行為，時間隔了約近2個月，所運
    輸毒品數量、重量不一，所獲得報酬亦不同，足見其犯意各
    別、行為互殊，應分罰併罰，辯護人主張，就被告個人主觀
    認知而言，其前後2次運輸毒品海洛因行為，無非係運送前
    開毒品之整體行為之一部分，自應評價為包括之一行為，容
    有未洽，併此敘明。被告受有如事實欄之受有期徒刑執行完
    畢，5年內再犯本件有期徒刑以上之罪，應論以累犯，應依
    刑法第47條第1項規定加重其刑，惟被告所犯最重本刑為無
    期徒刑之罪，依刑法第65條第1項規定，無期徒刑不得加重
    。
(三)、按修正施行前毒品危害防制條例第17條規定：犯第4條第1項
    至第4項、第5條第1項至第4項前段、第6條第1項至第4項、
    第7條第1項至第4項、第8條第1項至第4項、第10條或第11條
    第1項、第2項之罪，供出毒品來源，因而破獲者，得減輕其
    刑。修正後同條係規定：犯第4條至第8條、第10條或第11條
    之罪，供出毒品來源，因而查獲其他正犯或共犯者，減輕或
    免除其刑；犯第4條至第8條之罪於偵查及審判中均自白者，
    減輕其刑。則按修正後之規定，行為人若有自白犯罪之情形
    ，屬必減輕其刑，是就此部分自以修正後毒品危害防制條例
    之規定對被告較為有利，查被告於偵查及審理中均自白犯行
    ，而合於自白減輕之規定，是此部分經新舊法整體比較適用
    結果，以適用修正後即裁判時之毒品危害防制條例第17條第
    2項規定，對被告較為有利，則應適用修正後即裁判時之毒
    品危害防制條例規定予以減輕其刑。至於辯護人主張：被告
    同時將其毒品上游及其他共犯即沈秉宜、余子青、林讌妃、
    吳素鳳、劉萬青及謝明皓等人資料，在偵查中提供予檢警查
    證，惟本院向警方查詢偵辦情況，郭信鴻目前仍持續監察中
    ；沈秉宜目前仍監察中；余子青在柬埔寨機場被捕，人尚未
    回台等語，此有本院公務電話紀錄表在卷可稽，足見本案並
    未因被告供出毒品來源而破獲或查獲共犯或其他正犯，尚難
    有該條例第17條第1項規定減輕其刑。
(四)、爰審酌被告因施用毒品及意圖不法利益而共同參與運輸毒品
    之行為，助長毒品氾濫，衡其素行、犯罪動機、犯罪目的、
    犯罪手法、智識程度、運輸過程中所分擔角色、運輸毒品數
    量、犯罪所生危害、對社會治安之影響、犯後態度堪稱良好
    等一切情狀，分別量處如主文所示之刑，併定應執行之刑。
    查獲之毒品，不問屬於犯人與否均沒收銷燬之，毒品危害防
    制條例第18條第1項前段定有明文；又犯同條例第4條第2項
    運輸第2級毒品之罪，其供犯罪所用之物，均沒收之，同條
    例第19條第1項規定甚明，此係採義務沒收主義。本件經查
    獲之丸狀檢品2包，合計淨重84.95公克（純質淨重65.95 公
    克），以氣相層析質儀譜分析法．均包含海洛因成分，此有
    98年12月4日調科壹字第09823032490號法務部調查局濫用藥
    物實驗室鑑定書可稽，依前開規定，應宣告沒收銷燬。另扣
    案之MOTOROLA行動電話1支（門號0000000000號，內含SIM
    卡1張），被告供稱「鴨咪仔」男子也會打這支電話與其聯
    絡，係供犯罪所用之物，爰依該條例第19條第1項規定沒收
    。又被告供稱第一次毒品運回獲得報酬為美金1000元及新
    台幣15000元，第二次運回再補足20萬元，因被告運抵機場
    即為警查獲，尚未取得報酬，尚難認因犯罪所得財物，爰不
    另予宣告沒收之。
三、據上論斷，應依刑事訴訟法第299條第1項前段，懲治走私條
    例第2條第1項、修正前毒品危害防制條例第4條第1項、第18
    條第1項前段、第19條第1項、第17條第2項，刑法第2條第1
    項、第11條、第28條、第47條第1項、第55條、第51條第5款
    ，判決如主文。
本案經檢察官丙○○到庭執行職務。
中    華    民    國    99    年    5    月    10    日
                  刑事第二庭審判長法  官  陳志祥
                                  法  官  張婷妮
                                  法  官  陳伯厚
以上正本證明與原本無異。
如不服本判決應於收受送達後10日內向本院提出上訴書狀，並應
敘述具體理由；其未敘述上訴理由者，應於上訴期間屆滿後20日
內向本院補提理由書(均須按他造當事人之人數附繕本)「切勿逕
送上級法院」。
中    華    民    國    99    年    5     月    10    日
                                  書記官  王惠萍
附錄論罪法條：
懲治走私條例第2條
私運管制物品進口、出口逾公告數額者，處 7 年以下有期徒刑
，得併科新臺幣 3 百萬元以下罰金。
前項之未遂犯罰之。
第 1 項所稱管制物品及其數額，由行政院公告之。
修正前毒品危害防制條例第4條第1項
製造、運輸、販賣第一級毒品者，處死刑或無期徒刑；處無期
徒刑者，得併科新臺幣一千萬元以下罰金。

司法院資訊處製作；財團法人民間司法改革基金會備份。
